【裁判字號】    95,台抗,497
【裁判日期】    951123
【裁判案由】    違反貪污治罪條例聲請再審
【裁判全文】
最高法院刑事裁定              九十五年度台抗字第四九七號
抗  告  人  甲○○
上列抗告人因違反貪污治罪條例案件，不服台灣高等法院中華民
國九十五年十月二日駁回聲請再審之裁定（九十五年度聲再字第
三○四號），提起抗告，本院裁定如下：
    主  文
抗告駁回。
    理  由
本件原裁定以抗告人甲○○聲請再審意旨略稱：(一)原審九十三年
度重上更(四)字第一三六號確定判決誤認同案被告胡金儀等利用退
單後可以重新申請報驗之機會，安排由抗告人負責查驗系爭五起
貨物。實則海關驗貨工作係採派驗制，由驗貨課長負責派驗，而
課長已判決無罪確定，則抗告人亦無可能與同案被告等共謀退單
。再海關對重派驗之報單，管理相當嚴密，抗告人根本無法以此
法舞弊成功，因此本件五起報單均由抗告人查驗，應是派驗機率
之問題，並舉財政部基隆關稅局民國九十四年八月二日基普六字
第○九四一○一七二一六號函為新證據；(二)確定判決所認定之信
用狀、輸入許可證以及其他交易資料為廠商與銀行間之買賣契約
，僅係間接證據，不能憑諸認定實際進口貨物名稱、數量及金額
之資料，並提出抗告人查驗之四份進口報單影本及ＮＯ. 六五四
二五九號樣品零件為新證據。以上開新證據證明原確定判決認定
「實際進口貨物名稱及數量」與「漏稅額」均有錯誤，爰依刑事
訴訟法第四百二十條第一項第六款聲請再審等語。但刑事訴訟法
第四百二十條第一項第六款所謂「發現確實之新證據」，係指該
證據於事實審法院判決前業已存在，為法院、當事人所不知，不
及調查斟酌，至其後始行發現，且就證據本身形式觀察，固不以
絕對不須經過調查程序為條件，但必須顯然可認為足以動搖原有
罪確定判決，而為受判決人無罪、免訴或輕於原判決所認罪名之
判決者為限。亦即該「新證據」除應可認為確實具有足以動搖原
確定判決，而對受判決人為更有利判決之「確實性」外，尚須具
備該證據係在事實審法院於判決前已存在，因未經發現，不及調
查斟酌，或審判時未經注意，至其後始行發現之「新規性」特質
，二者均屬不可或缺，若未兼備「確實性」與「新規性」之特性
，即不能據為聲請再審之原因。本件抗告人所執上開財政部基隆
關稅局函，係抗告人於九十四年七月七日及九十四年七月十九日
聲請，經該局於九十四年八月二日為函覆，而原審前開確定判決
，係於九十四年六月二十二日宣判，則上開基隆關稅局之函文，
即非於事實審法院判決前業已存在，且為法院、當事人所不知，
不及調查斟酌，至事後始經發現之證據；又抗告人另提出之四份
進口報單影本及ＮＯ. 六五四二五九號樣品零件單，依抗告人所
稱既係其自行查驗之資料，於八十年間業已存在，即於事實審法
院判決前業已存在，非法院、當事人所不知而不及調查斟酌，至
事後始經發現之證據；核與前揭「新規性」之要件均有未合，因
認抗告人聲請再審為無理由，予以駁回；經核並無違誤。抗告意
旨以：其提出之上開財政部基隆關稅局函，雖於確定判決後所作
，然內容係根據達善企業有限公司（下稱達善公司）所進口之四
張報單所作成，且函文說明該四張報單均非報關人未到之退單，
證明確定判決以報關人未到之退單勾結之認定為屬錯誤，即具足
以動搖原確定判決，符合「確實性」及「新規性」，依鈞院七十
一年度第十一次刑事庭會議決議自係新證據。又其提出ＮＯ. 六
五四二五九號樣品零件單，存在於報單背面下半部不明顯處，足
以證明原確定判決為事實審法院及抗告人當時均未能援用審酌，
直至第三審始發現，依鈞院三十二年抗字第一一三號判例意旨，
亦得據以聲請再審，其提出之上開證據均足以證明原確定判決「
實際進口貨物名稱及數量」與「漏稅額」均有錯誤等語。惟查：
抗告人所提出之上開財政部基隆關稅局函，係依抗告人提出之上
開四份進口報單影本所作之覆函，而上開進口四張報單影本已為
原確定判決審酌，並認抗告人所辯並未與共同被告胡金儀勾結，
不足以採，而為不利上訴人之認定，而上開財政部基隆關稅局函
係於原確定判決之後始作成，雖敘及「該4 份報單皆未涉及『報
關人未到』之退單情事，應非屬報關人未到之退單」，顯不足推
翻原確定判決所為之不利上訴人認定。至抗告人提出之ＮＯ. 六
五四二五九號樣品零件單，係附於上開進口四張報單影本背面，
即於事實審已存在，且原確定判決亦已依卷內證據詳為說明抗告
人有與胡金儀共同以假報單資料上申報低稅率物品圖利達善公司
之犯行，抗告人所提出之上開財政部基隆關稅局函及四份進口報
單影本及ＮＯ. 六五四二五九號樣品零件單，顯不符合「新規性
」及「確實性」，與抗告人所舉上開本院判例及決議不合，原裁
定理由雖屬簡略，但結論並無不同，應認抗告為無理由，予以駁
回。又本院為法律審，抗告人於原審並未提出ＡＥ/80/0029ＡＥ
/80/6605/0024 進口報單影本及財政部基隆關稅局六堵支關驗貨
課驗貨員簽名簡署表等影本，作為證據而聲請本件再審，於本院
始提出，此為屬可否另行聲請再審之問題，本院自無庸審酌，併
予敘明。
據上論結，應依刑事訴訟法第四百十二條，裁定如主文。
中    華    民    國  九十五  年   十一   月  二十三  日
                      最高法院刑事第十二庭
                          審判長法官  林  永  茂
                                法官  洪  文  章
                                法官  蘇  振  堂
                                法官  蕭  仰  歸
                                法官  何  菁  莪
      本件正本證明與原本無異
                                      書  記  官
中    華    民    國  九十五  年   十一   月  二十九  日
                                                      j


司法院資訊處製作；財團法人民間司法改革基金會備份。
